【裁判字號】    96,交上訴,188
【裁判日期】    970313
【裁判案由】    公共危險等
【裁判全文】
臺灣高等法院刑事判決               96年度交上訴字第188號
上  訴  人
即  被  告  甲○○
選任辯護人  陳國雄律師
上列上訴人因公共危險等案件，不服臺灣臺北地方法院96年度交
訴字第57號，中華民國96年9月12日第一審判決（起訴案號：臺
灣臺北地方法院檢察署96年度偵字第3696號），提起上訴，本院
判決如下：
    主  文
上訴駁回。
    事  實
一、甲○○於民國（下同）94年5月25日上午11時10分許，駕駛
    車牌號碼4418-JS號VOLVO（富豪）廠牌深灰色自用小客車，
    沿臺北市中山區○○○路○段由西往東方向行駛，行經同路
    段152巷交岔路口時，本應注意遵守道路交通標誌之指示，
    在禁止左轉路段，不得左轉，且依當時日間自然光線、市區
    ○○道路路面、無缺陷、無障礙物、視距良好等情形，並無
    不能注意之情事，竟疏未注意，貿然違規左轉；適有乙○○
    騎乘車牌號碼LZ9-895號重型機車同向直行，並以時速60公
    里之速度超速行駛至該交岔路口，見狀已閃避不及，撞及前
    開自用小客車左前車門，致人車倒地，受有右側第10至11肋
    骨骨折併血胸、骨盆腔骨折、胸椎第10節壓迫性骨折之傷害
    。甲○○於肇事後見乙○○人車倒地，明知已致人受傷，竟
    未下車察看及對乙○○施予必要之救護措施，旋另基於肇事
    逃逸之故意，逕自駕駛上開自用小客車逃離事故現場，適經
    目睹肇事經過之路人記下車號，始為警循線查獲。
二、案經乙○○訴由臺北市政府警察局中山分局報請臺灣臺北地
    方法院檢察署檢察官偵查起訴。
    理  由
一、證據能力方面：
  (一)本件之測謊鑑定報告係經臺灣臺北地方法院檢察署檢察官囑
    託內政部警政署刑事警察局對被告作測謊鑑定，經該局依區
    域比對法、沈默回答法、激勵測試法作測謊鑑定，其鑑定結
    果依刑事訴訟法第208條之規定，自具有證據能力。
  (二)次按被告以外之人（包括證人、鑑定人、告訴人、被害人及
    共同被告等）於審判外之陳述雖不符刑事訴訟法第159條之1
    至之4等四條之規定，而經當事人於審判程序同意作為證據
    ，法院審酌該言詞陳述或書面陳述作成時之情況，認為適當
    者，亦得為證據；當事人、代理人或辯護人於法院調查證據
    時，知有刑事訴訟法第159條第1項不得為證據之情形，而未
    於言詞辯論終結前聲明異議者，視為有前項之同意，同法第
    159條之5定有明文。查，卷附道路交通事故現場圖、臺北市
    政府警察局中山分局交通分隊道路事故補充資料表、道路交
    通事故調查報告表(一)、道路交通事故調查(二)、現場照片，雖
    屬被告以外之人於審判外之書面陳述，且無符合同法第159
    條之1至之4等前4條之情形，但卷附上揭文書證物，經本院
    於準備程序、審判期日當庭提示，被告均分別表示「沒意見
    」，而未經當事人於言詞辯論終結前聲明異議，是該等證言
    、證物，依刑事訴訟法第159條之5第2項規定，應具有證據
    能力。
  (三)被告從未爭執其在警詢、檢察官偵查及原法院審理中之自白
    ，有何出於強暴、脅迫、利誘、詐欺、疲勞訊問、違法羈押
    或其他不正方法之情事；均合先敘明。
二、訊據被告甲○○固坦承車牌號碼4418-JS號深灰色自用小客
    車平日由伊駕駛，但矢口否認有何過失傷害及肇事逃逸犯行
    ，辯稱：該車因引擎不佳，一直在維修，鮮少使用，平常皆
    停放於蕭富紋在板橋經營之私人停車場內，或中和公園路邊
    ，僅於修理時才會開出，且只有開到浮洲橋下靠樹林、新莊
    附近之修車廠，並未開至臺北市，伊並未駕駛該車與告訴人
    發生交通事故云云。經查：
  (一)按被害人之陳述如無瑕疵，且就其他方面調查又與事實相符
    ，自足採為科刑之基礎（最高法院61年臺上字第3099號判例
    意旨參照）。復查：
    1.證人即告訴人乙○○於原法院審理時具結證稱略以：94年
      5月25日上午11時10分許，我騎乘車牌號碼LZ9-895號重型
      機車，沿臺北市○○○路○段第二車道直行，快到同路段
      152巷口交岔路口時，當時燈號是綠燈，我看到前面的貨
      車打方向燈要左轉，但還沒有左轉，我想從左方直接過去
      ，就以時速60公里的速度繞過該貨車，但我直行過去，才
      發現該貨車前面有一輛VOLVO廠牌深色之自用小客車，未
      打方向燈在該交岔路口直接左轉，車頭已經往內側車道，
      與直行車道成45度角，呈靜止狀態，尚未完成轉彎，我見
      狀煞車不及撞上該車左前車門，致人車倒地，斯時我因為
      骨折爬不起來，後來有一位路人來扶我，跟我說肇事的車
      輛直接開走了，但有路人記下肇事車輛的車牌號碼交給警
      察等語（見原審卷第60頁至第63頁）。
    2.證人即處理本件交通事故之陳運昌警員於原法院審理時亦
      具結證稱略以：當天我是接獲通報臺通報前往現場處理本
      件交通事故，當我抵達時，告訴人已經送到醫院，告訴人
      之機車亦已移置路邊，現場只剩下刮地痕，在該事故發生
      地點路口順益汽車車行的一位業務員拿了一張記載車牌號
      碼4418-JS號VOLVO的小紙條給我，表示有一位路人記下肇
      事逃逸的車牌號碼，並說該名路人未留下聯絡方式即行離
      去云云（見原審卷第64頁至第66頁）。證人陳運昌警員與
      被告既非舊識又無宿怨，當無干冒偽證重責，故意杜撰誣
      陷被告之必要。又查，證人陳運昌警員係處理本件交通事
      故之警員，渠於車禍後至現場繪製現場圖、搜尋與車禍發
      生過程相關之跡證，自屬其職務上行為；而目擊車禍過程
      之人於車禍發生之時抄下肇事車輛號碼，自屬人情之常，
      並為維持社會公理正義，遏止肇事人於肇事後得任意逃逸
      、規避法律刑責所必須；且現場目擊之人僅願提供所抄下
      肇事車輛號碼以供警方察查，而不願牽扯其中，亦無悖於
      事理；尚難以證人陳運昌警員係依不名之業務員提供某路
      人所告知之肇事車輛號碼循線蒐查，而未能提出原始抄寫
      車號之紙條，即謂渠在原審所為之供證係屬單純之傳聞證
      據，為無證據能力，附此敘明。
    3.本院審酌：
      (1)證人即告訴人乙○○指證本件發生車禍之經過，並有道
        路交通事故現場圖、臺北市政府警察局中山分局交通分
        隊道路事故補充資料表、道路交通事故調查報告表(一)、
        道路交通事故調查(二)、現場照片存卷可參（見偵字第
        17880號卷第22頁、第23頁、第26頁、第27頁、第31頁
        、第32頁）。
      (2)證人即告訴人乙○○之指述，核與處理本件交通事故之
        陳運昌警員所供證查獲本件肇事車號之過程相符。
      (3)車牌號碼4418-JS號車輛，確係富豪（VOLVO）廠牌自用
        小客車，顏色為灰色，有車籍作業系統查詢認可資料在
        卷可憑（見94年度偵字第17880號卷第18頁）。
      (4)參以，被告亦自承：該車為深灰色等語（見原審卷第63
        頁），核與證人即告訴人指證肇事車輛之廠牌、車型、
        顏色皆盡相符。
      (5)則證人乙○○、陳運昌之上揭供證，自屬可信。
   (二)被告雖以前揭情詞置辯，而證人蕭富紋亦在原審到庭附和
     其詞供證：車牌號碼4418-JS號自用小客車自標售回來，就
     有嚴重的底盤、引擎問題，一直停放在我的停車場，都是
     修理才會開出去，而且是開到樹林迴龍監理站附近的修車
     場，或板橋市○○路附近的修車廠等語（見原審卷第66頁
     反面至第69頁）。然查：
     1.上開自用小客車於94年5月19日下午3時35分許，曾停放
       於臺北市○○○路橋下公有收費停車場；案發當日上午
       8時20分許，更停放於臺北市○○街公有停車場。另於94
       年8月30日上午9時31分許、同年9月8日下午2時43分許，
       該車因停放於臺北縣新店市○○路255巷35號、同市○○
       路、寶興路口禁止臨時停車之處所，而為臺北縣政府警
       察局新店交通分隊警員製單舉發交通違規，此有臺北市
       停車管理處96年8月3日北市停四字第09634171700號函、
       臺北市交通事件裁決所96年8月2日北市裁一字第0963858
       7900號函，及臺北縣政府警察局舉發違反道路交通管理
       事件通知單附卷可查（見原審卷第80頁、第81頁、第76
       頁至第78頁）。
     2.被告既坦承該車平日由其使用，然其對於該車何以於案
       發前三小時許停放於距離肇事地點不遠之停車場一節，
       又未能提出合理解釋，僅能以：我不知道，那天車子我
       沒有開出去過，我不知道為何有停車，該車的證件有遺
       失過云云搪塞（見原審卷第87頁反面、第88頁）。得徵
       被告所辯及證人蕭富紋所證述：該車僅開至樹林、新莊
       附近之修車廠，或板橋市○○路之修車廠，並未開到臺
       北市乙節，顯非事實，而不足採。
  (三)按測謊鑑定，係依一般人在說謊時，會產生遲緩、緊張、恐
    懼、不安等心理波動現象，乃以科學方法，由鑑定人利用測
    謊儀器，將受測者之上開情緒波動反應情形加以紀錄，用以
    判別受測者之供述是否真實；故測謊鑑定，倘鑑定人具備專
    業之知識技能，復事先獲得受測者之同意，所測試之問題及
    其方法又具專業可靠性時，該測謊結果，如就否認犯罪有不
    實之情緒波動反應，雖不能採為有罪之唯一證據，但非無證
    據能力，仍得供裁判之佐證，其證明力如何，事實審法院自
    得依職權自由判斷（最高法院87年度臺上字第3928號判決參
    照）。本案經臺灣臺北地方法院檢察署檢察官囑託內政部警
    政署刑事警察局對被告作測謊鑑定，經該局依區域比對法「
    The Zone Comparison Technique（ZCT）」、沈默回答法「
    The Silent Answer Test（SAT）」、激勵測試法「The
    Stimulation Test（ST）」等方法作測謊鑑定，鑑定結果被
    告測前會談中否認案發當天開車擦撞到告訴人（含機車），
    測試結果呈不實反應，有該局95年9月8日刑鑑字第09501353
    92號鑑定書附卷足憑（見95年度偵緝字第1290號卷第72頁至
    第90頁）。益徵被告所辯：伊未駕駛該車與告訴人發生交通
    事故云云，無可採信。
  (三)告訴人因本件交通事故致人車倒地，受有右側第10至11肋骨
    骨折併血胸、骨盆腔骨折、胸椎第10節壓迫性骨折之傷害，
    亦有馬偕紀念醫院甲種診斷證明書在卷可證（見偵字第1788
    0號卷第19頁）。
  (四)按汽車行駛至交岔路口，其行進、轉彎，應依下列規定：十一
    交岔路口因特殊需要另設有標誌、標線者，並應依其指示行
    車，道路交通安全規則第102條第1項第11款定有明文；被告
    領有駕駛執照（見95年度偵緝字第1290號卷第34頁），對於
    上開規定自難諉為不知。而肇事路口設有禁止左轉標誌，有
    現場照片在卷可憑（見偵字第17880號卷第31頁）；再依道
    路交通事故調查報告表(一)所示（見偵字第17880號卷第26頁
    ），當時日間自然光線、市區○○道路路面、無缺陷、無障
    礙物、視距良好等情形，並無不能注意之情況；乃被告竟疏
    未注意遵守規定，其所駕駛自用小客車因違規左轉時與告訴
    人所騎乘之機車發生擦撞，致告訴人人車倒地，受有上揭之
    傷害，被告自有過失，且被告之過失行為與告訴人之傷害間
    有相當因果關係。公訴意旨認被告係未盡轉彎車應讓直行車
    先行之注意，容有未洽。至於，告訴人雖自陳以超越速限時
    速50公里之速度行駛，而與有過失；然尚不能因此解免被告
    之刑事責任。
  (五)被告甲○○於肇事後見告訴人乙○○人車倒地，當已知悉已
    致人受傷，乃竟未下車察看及對乙○○施予必要之救護措施
    ，逕自駕駛上開自用小客車離開事故現場，則其有肇事逃逸
    之故意，亦可認定。
  (六)綜上各節，相互勾稽，足徵被告確實有於上揭時、地駕駛前
    開深灰色自用小客車違規左轉，而與告訴人騎乘之機車發生
    擦撞，致告訴人人車倒地，受有事實欄所載之傷勢，被告於
    肇事後旋即逃逸，而為路人記下車號並報警處理無訛。被告
    所辯顯係飾卸之詞，洵不足採。本案事證明確，被告過失傷
    害及肇事逃逸犯行，均堪認定，應予依法論科。
  (七)至於：
    1.被告及選任辯護人聲請函台北市政府停車管理處，查詢本
      案車牌號碼4418-JS號自用小客車於94年5月19日下午停放
      在臺北市○○○路橋下公有收費停車場，於94年5月25日
      上午停放在臺北市○○街公有停車場後，何時離開停車場
      乙節。查，台北市新生橋下停車場為開放式有多處出入口
      之停車場，延吉街公有停車場則係路邊停車場，兩者均非
      可管制車輛進出之封閉型停車場，皆採停車管理員巡查隨
      機開立停車繳費單之方式收費；且台北市政府停車管理處
      所負責者為停車費之收取及停放之車輛有無依規定繳費，
      而不負責車輛進出之管理，此為週知之事實。故本院認被
      告及辯護人此部分之聲請，核無必要。
    2.被告及選任辯護人在本院準備程序中雖聲請勘驗車牌號碼
      4418-JS號自用小客車有無車禍撞擊痕跡；然在本院訂定
      勘驗期日後，又據被告及選任辯護人陳報該4418-JS號自
      用小客車業經以廢車拆解。則本院自無從再行勘驗車牌號
      碼4418-JS號自用小客車有無車禍撞擊痕跡。
三、論罪法條：
  (一)被告行為後，刑法於94年2月2日修正公布，並於95年7月1日
    施行，按行為後法律有變更者，適用行為時之法律。但行為
    後之法律有利於行為人者，適用最有利於行為人之法律，刑
    法第2條第1項定有明文。此條規定乃與刑法第一條罪刑法定
    主義契合，而貫徹法律禁止溯及既往原則，係規範行為後法
    律變更所生新舊法律比較適用之準據法，是刑法第二條本身
    雖經修正，但其既屬適用法律之準據法，本身尚無比較新舊
    法之問題，應一律適用裁判時之現行刑法第二條之規定，為
    「從舊從輕」之比較；比較時應就罪刑有關之共犯、未遂犯
    、想像競合犯、牽連犯、連續犯、結合犯，以及累犯加重、
    自首減輕暨其他法定加減原因（如身分加減）與加減例等一
    切情形，綜其全部罪刑之結果而為比較（最高法院95年5月
    23日95年度第八次刑庭會議決議參照）。經查：
    1.關於刑法第284條第1項前段過失傷害罪，其法定本刑中罰
      金刑最低額部分，刑法分則編各罪所定罰金之貨幣單位原
      為銀元，且依修正前刑法第33條第5款規定，罰金刑為1銀
      元以上，而有關罰金倍數之調整及銀元與新台幣之折算標
      準，則定有「罰金罰鍰提高標準條例」及「現行法規所定
      貨幣單位折算新台幣條例」，除罰金以1銀元折算3元新台
      幣外，並將72年6 月26日以前修正之刑法部分條文罰金數
      額提高10倍，其後修正者則不再提高倍數，修正後刑法第
      33條第5款則將罰金刑提高為新台幣1千元以上，並以百元
      計算之，且因刑法第33條第5款所定罰金貨幣單位既已改
      為新台幣，刑法分則編各罪所定罰金之貨幣單位亦應配合
      修正為新台幣，且考量刑法修正施行後，不再適用「現行
      法規所定貨幣單位折算新台幣條例」，為使刑法分則編各
      罪所定罰金之最高數額與刑法修正前趨於一致，爰增訂刑
      法施行法第1條之1規定，將刑法分則編各罪所定罰金之貨
      幣單位均改為新台幣，並將72年6月26日以前修正之刑法
      部分條文罰金數額提高為30倍，其後修正者則提高為3倍
      ，是以刑法分則編各罪所定罰金刑之最高數額，於上開規
      定修正後仍屬一致，並無不同，但其罰金刑之最低數額，
      則比修正前提高，自以修正前之規定對被告較為有利。
    2.修正前刑法第51條規定：「數罪併罰，分別宣告其罪之刑
      ，依左列各款定其應執行者：」，其中第5款規定：「宣
      告多數有期徒刑者，於各刑中之最長期以上，各刑合併之
      刑期以下，定其刑期。但不得逾20年。」修正後刑法第51
      條第5款規定：「宣告多數有期徒刑者，於各刑中之最長
      期以上，各刑合併之刑期以下，定其刑期。但不得逾30年
      。」比較結果，以修正前之規定較有利於被告。
    3.綜上法律修正前、後之整體比較，揆諸前揭最高法院決議
      及修正後刑法第2條第1項「從舊從輕」原則，自應適用修
      正前刑法之相關規定。
  (二)核被告所為，係犯刑法第284條第1項前段過失傷害罪，及同
    法第185條之4之肇事逃逸罪。
  (三)被告所犯上開二罪，犯意各別，罪名不同，應分論併罰之。
四、原審基此適用刑法第2條第1項前段、第284條第1項前段、第
    185條之4，修正前刑法第51條第2款，中華民國96年罪犯減
    刑條例第2條第1項第3款、第7條、刑法施行法第1條之1第1
    項、第2項前段之規定，並審酌被告違規左轉，肇致本件交
    通事故之發生，且於肇事告訴人受傷後，旋即駕車逃逸，過
    失程度及惡性非輕，犯罪後又否認犯行，飾詞圖卸，未見悔
    意，且迄未與告訴人和解，兼衡其智識程度、生活狀況，告
    訴人所受傷勢甚重等一切情狀，就過失傷害人罪部分，量處
    有期徒刑伍月，再依中華民國96年罪犯減刑條例第2條第1項
    第3款之規定，減其宣告刑二分之一，即減為有期徒刑貳月
    又拾伍日；就被告駕駛動力交通工具肇事致人受傷而逃逸罪
    部分，量處有期徒刑壹年貳月，再依中華民國96年罪犯減刑
    條例第2條第1項第3款之規定，減其宣告刑二分之一，即減
    為有期徒刑柒月；並定應執行為有期徒刑玖月。認事用法及
    量刑均無不當。被告上訴意旨否認犯罪，為無理由，應予駁
    回。
據上論斷，應依刑事訴訟法第368條，判決如主文。
本案經檢察官陳玉珍到庭執行職務。
中    華    民    國    97    年    3     月    13    日
                  刑事第十庭    審判長法  官 楊炳禎
                                      法  官 李春地
                                      法  官 陳博志
以上正本證明與原本無異。
公共危險部分如不服本判決，應於收受送達後十日內向本院提出
上訴書狀，其未敘述上訴之理由者並得於提起上訴後十日內向本
院補提理由書（均須按他造當事人之人數附繕本）。
過失傷害部分不得上訴。
                                      書記官 陳嘉文
中    華    民    國    97    年    3     月    18    日
附錄：本案論罪科刑法條全文
刑法第284條：
因過失傷害人者，處六月以下有期徒刑、拘役或五百元以下罰金
。致重傷者，處一年以下有期徒刑、拘役或五百元下罰金。
從事業務之人，因業務上之過失傷害人者，處一年以下有期徒刑
、拘役或一千元以下罰金。致重傷者，處三年以下有期徒刑、拘
役或二千元以下罰金。


司法院資訊處製作；財團法人民間司法改革基金會備份。
